【裁判字號】    91,易,946
【裁判日期】    920226
【裁判案由】    傷害等
【裁判全文】
臺灣臺南地方法院刑事判決                          九十一年度易字第九四六號
    公  訴  人  臺灣台南地方法院檢察署檢察官
    被      告  丙○○
右列被告因妨害自由案件，經檢察官提起公訴（九十年度偵字第一０四九七號），本
院判決如左：
    主  文
丙○○連續以脅迫妨害人行使權利，處有期徒刑參月，如易科罰金，以銀元參佰元折
算壹日；又傷害人之身體，處有期徒刑參月，如易科罰金，以銀元參佰元折算壹日。
應執行有期徒刑伍月，如易科罰金，以銀元參佰元折算壹日。
    事  實
一、丙○○與其前妻甲○○離婚多年，仍一再糾纏王女。復於民國九十年九月十日二
    十一時三十分許，在台南縣永康市○○街八十五號十樓之九甲○○住處前樓梯旁
    等候，適甲○○由外歸來，丙○○竟基於強制罪之概括犯意，上前抓住甲○○，
    脅迫屋內之乙○○（按係丙○○與甲○○所生之長女）稱：如不讓渠進入屋內，
    將毆打甲○○等語，並作勢欲打甲○○，迫使乙○○行無義務之事，開門任丙○○進入屋內。丙○○進入屋內後，與甲○○一言不合，竟另行起意，基於傷害人
    身體之犯意，出手毆打甲○○，致甲○○右臉及右側下巴挫傷。經甲○○之友人
    陳勝文暗中打電話報警到場處理，員警到場時，甲○○欲開門予員警進入屋內，
    丙○○竟承接上開強制罪之概括犯意，持由廚房取來屬甲○○所有之二把菜刀，
    以加害生命之事，對甲○○恐嚇稱：不能開門，並叫警察離去，否則一家五口同
    歸於盡等語，使甲○○心生畏懼，致生危害於安全，而不敢開門，因而以此脅迫
    之方式妨害甲○○權利之行使。員警在屋外與丙○○僵持一小時三十分鐘後，始
    突破丙○○心防而使其開門讓員警進入屋內。嗣經警處理並扣得上開菜刀二把。
二、案經甲○○訴由台南縣警察局永康分局報告台灣台南地方法院檢察署檢察官偵查
    起訴。
    理  由
一、訊據被告丙○○固不諱言於右揭時地進入其前妻甲○○屋內及摑打甲○○等情，
    惟矢口否認有脅迫其女乙○○開門及持菜刀脅迫甲○○不得開門等犯行，辯稱：
    係乙○○自己開門讓伊進入屋內，持菜刀係為割自己的血，以證明伊不會亂來云
    云。然查右揭事實，業據被害人甲○○指訴及乙○○於警訊中證述甚詳，並有菜
    刀二把扣案及診斷證明書一紙附卷可稽。被告除自白傷害犯行外，於警訊中亦供
    稱：我叫我大女兒開門，並且作勢欲打甲○○，迫使我大女兒乙○○開門後，我
    便進入屋內。我持菜刀是因警察人員接到報案，前往處理…警察欲進入屋內處理
    ，我說不用進來，請警察人員返回。我有持菜刀，我有講彰化五口命案，但不是
    要五人一起死的意思，因彰化該命案是家庭因素所造成的等語；於本院審理中亦
    承認於警訊、偵查中所言係實在。互核被害人甲○○之指訴、乙○○之證述及被
    告上開所供之結果，足見被告確有前揭傷害、強制及恐嚇危害安全等犯行，顯見
    被告所辯為畏罪飾卸之詞，不足採信。本件事證明確，被告犯行堪予認定。
二、按刑法第三百零四條所謂以脅迫使人行無義務之事或妨害人行使權利，係指以「
    現實」的加害相要脅迫使人行具体的無義務之事或妨害人具体的權利行使而言；
    刑法第三百零五條所謂以加害生命、身體、自由、名譽、財產之事，恐嚇他人，
    則以告知「將來」之惡害為已足，雖亦常有如為一定行為或不為一定行為將有如
    何之惡害等言詞，但亦僅係「抽象」之侗嚇，而與「現實具体」之強制有別。
三、核被告丙○○所為，按諸上開說明：
（一）脅迫乙○○行無義務之事，開門任丙○○進入屋內；使甲○○心生畏懼，而不
      敢開門，因而妨害甲○○權利之行使，係犯刑法第三百零四條第一項之強制罪
      ；
（二）另行起意，基於傷害人身體之犯意，出手毆打甲○○，致甲○○右臉及右側下
      巴挫傷，係犯刑法第二百七十七條第一項之傷害罪；
（三）持由廚房取來屬甲○○所有之二把菜刀，以加害生命之事，對甲○○恐嚇稱：
      不能開門，並叫警察離去，否則一家五口同歸於盡等語，使甲○○心生畏懼，
      致生危害於安全，係犯刑法第三百零五條之恐嚇危害安全罪。
    被告所為脅迫乙○○行無義務之事、妨害甲○○權利之行使之二次強制犯行，時
    間緊接，所犯罪名相同，顯係基於概括之犯意所為，為連續犯，依刑法第五十六
    條之規定論以一罪，即連續強制罪，並加重其刑。被告所犯上開恐嚇危害安全罪
    、連續強制罪二罪之間，有方法行為、目的行為之關係，為牽連犯，應依刑法第
    五十五條之規定從一重罪之連續強制罪處斷。被告恐嚇危害安全之犯行，雖未為
    起訴書所論列，惟此與前揭論罪部分即連續強制罪具有牽連犯之關係，屬裁判上
    一罪之同一案件，為起訴效力所及，本院依法自應予以審究。被告所犯連續強制
    罪與傷害罪，罪名不同，犯意各別，應予分論併罰。爰審酌被告犯罪之動機、目
    的、手段、所生損害、所得利益、犯罪後態度等一切情狀，分別量處如主文所示
    之刑，並諭知如易科罰金之折算標準，並定應執行之刑，亦諭知如易科罰金之折
    算標準，以資懲儆。扣案之菜刀二把，雖為供犯罪所用之物，但非違禁物，亦非
    屬被告所有，乃不予宣告沒收。
四、據上論斷，應依刑事訴訟法第二百九十九條第一項前段，刑法第五十六條、第三
    百零四條第一項、第三百零五條、第二百七十七條第一項、第五十五條、第四十
    一條第一項前段、第五十一條第五款，罰金罰鍰提高標準條例第一條前段、第二
    條，判決如主文。
五、本案經檢察官劉聰熙到庭執行職務。
中      華      民      國      九十二      年     二    月  二十六    日
                              臺灣臺南地方法院刑事第四庭
                                    法  官   蘇義洲
右正本證明與原本無異。
如不服本判決，應於判決送達後十日內向本院提出上訴狀( 應附繕本 )。
                                    書記官   岑  玢
中      華      民      國      九十二      年     二    月  二十七    日
附錄法條：
中華民國刑法第二百七十七條
(普通傷害罪)
傷害人之身體或健康者，處三年以下有期徒刑、拘役或一千元以下罰金。
犯前項之罪因而致人於死者，處無期徒刑或七年以上有期徒刑；致重傷者
，處三年以上十年以下有期徒刑。
刑法第三百零四條
(強制罪)
以強暴、脅迫使人行無義務之事或妨害人行使權利者，處三年以下有期徒
刑、拘役或三百元以下罰金。
前項之未遂犯罰之。
刑法第二百七十七條第一項


司法院資訊處製作；財團法人民間司法改革基金會備份。
